【裁判字號】    96,訴,1220
【裁判日期】    970512
【裁判案由】    毒品危害防制條例
【裁判全文】
臺灣士林地方法院刑事判決              96年度訴字第1220號
公  訴  人  臺灣士林地方法院檢察署檢察官
被      告  甲○○
上列被告因違反毒品危害防制條例案件，經檢察官提起公訴（96
年度毒偵字第2526號），被告於本院準備程序中為有罪之陳述，
本院合議庭裁定由受命法官獨任依簡式審判程序審理，並判決如
下：
    主  文
甲○○施用第一級毒品，累犯，處有期徒刑柒月。扣案之第一級
毒品海洛因貳包（合計淨重零點參玖公克）沒收銷燬，包裝海洛
因用之外包裝袋貳個、注射針筒壹支均沒收。
    事  實
一、甲○○前因施用毒品案件，經臺灣板橋地方法院以90年度毒
    聲字第4347號裁定送觀察、勒戒後，因認無繼續施用毒品之
    傾向，於民國90年12月20日執行完畢釋放，另由臺灣板橋地
    方法院檢察署檢察官以90年度毒偵字第3544號為不起訴處分
    確定。又因施用毒品案件，經臺灣臺北地方法院於94年6 月
    30日以94年度簡字第964 號判決處有期徒刑4 月確定，並於
    94年7 月19日易科罰金執行完畢。詎甲○○仍不知悔改，竟
    於前揭觀察、勒戒執行完畢釋放後之5 年內，再犯施用毒品
    之罪，並經法院判處罪刑確定後，復基於施用第一級毒品海
    洛因之犯意，於96年4 月28日某時，在其臺北市○○區○○
    路30巷167 弄26號4 樓住處，以針筒注射方式，施用第一級
    毒品海洛因1 次，嗣於96年4 月30日晚間10時許，在臺北市
    內湖區○○路338 巷口前，因形跡可疑而為警盤查，甲○○
    於有偵查犯罪職權之臺北市政府警察局內湖分局潭美派出所
    員警尚未發覺其施用及持有第一級毒品海洛因之犯罪事實前
    ，主動交出第一級毒品海洛因2 包（合計淨重0.39公克）、
    第二級毒品安非他命1 包（驗餘淨重0.2376公克，該次施用
    第二級毒品部分另經本院以96年度易字第165 號判決處有期
    徒刑6 月），及其所有供施用海洛因所用之注射針筒1 支，
    並向員警自首施用第一級毒品海洛因犯罪而接受裁判。
二、案經臺北市警察局內湖分局報告臺灣士林地方法院檢察署檢
    察官偵查起訴。
    理  由
一、上揭犯罪事實，業據被告甲○○於本院審理時坦承不諱，且
    被告於96年4 月30日為警查獲後所採集之尿液，經送臺灣尖
    端先進生技醫藥股份有限公司以氣相層析質譜儀分析法檢驗
    結果，呈嗎啡之陽性反應，有上開科技公司96年5 月9 日濫
    用藥物檢驗報告、臺北市政府警察局偵辦毒品案件尿液檢體
    委驗單各1 紙附卷可稽（見毒偵字第977 號卷第75頁、第76
    頁）。此外，復有被告為警查獲時扣得之海洛因2 包（淨重
    0.39公克）及注射針筒1 支可資佐證，而上開扣案之海洛因
    2 包，經送法務部調查局以化學呈色法及氣相層析質譜儀分
    析法檢驗結果，確含有第一級毒品海洛因成分（合計淨重0.
    39公克），亦有法務部調查局96年5 月28日調科壹字第0962
    3047590 號鑑定書1 紙在卷可參（見同前卷第78頁）。綜上
    ，堪認被告之自白與事實相符，足以採信。
二、按92年7 月9 日修正公布，並於93年1 月9 日施行之毒品危
    害防制條例刪除2 犯及3 犯之規定，一改修法前繁雜之處遇
    程序，僅將施用毒品者簡化區分為初犯、再犯，並認施用毒
    品者係屬病患性犯人，以觀察、勒戒戒除其身癮，並以強制
    戒治去除其心癮。經觀察、勒戒或強制戒治執行完畢釋放後
    ，若係5 年後再犯該條例第10條施用毒品罪者，與同條例第
    20條第1 項、第2 項關於「初犯」之處理方式相同，檢察官
    應先聲請法院裁定令被告入勒戒處所觀察、勒戒，並視有無
    繼續施用毒品傾向，決定應予釋放、為不起訴之處分，或應
    聲請法院裁定令入勒戒處所強制戒治；若係5 年內「再犯」
    同條例第10條施用毒品罪者，依同條例第23條第2 項規定，
    檢察官則應依法追訴。觀諸該條例第20條第3 項之修正理由
    ：「觀察、勒戒或強制戒治5 年後再犯者，顯見前所實施之
    觀察、勒戒或強制戒治已足以遮斷其施用毒品之癮，為期自
    新及協助其戒除毒癮，對此5 年後再犯者，爰明定仍適用初
    犯之規定，先經觀察、勒戒、強制戒治之程序。」及同條例
    第23條第2 項之修正理由：「為配合簡化施用毒品犯之刑事
    處遇程序，並鑑於經觀察、勒戒或強制戒治執行完畢釋放後
    5 年內再犯者，其再犯率甚高，原據以實施之觀察、勒戒及
    強制戒治既已無法收其實效，自應施以刑事處遇」，顯然如
    施用毒品者係前經觀察、勒戒或強制戒治等治療程序執行完
    畢5 年後，始再施用毒品之「初犯」，因前所執行之觀察、
    勒戒或強制戒治已足收戒除毒癮之效，自應重新執行觀察、
    勒戒或強制戒治等治療程序，並於治療程序執行完畢後，由
    檢察官為不起訴處分，毋庸對之追訴處罰；反之，在「再犯
    」之情形，因其先前所為治療程序顯未能收戒斷毒癮之效，
    且考量施用毒品者之再犯率偏高，乃簡化其刑事處遇程序，
    而逕予追訴處罰，不再施以治療程序。參酌上開立法理由，
    修正毒品危害防制條例就施用毒品者，祇於「初犯」及「5
    年後再犯」二種情形，有其追訴條件之限制，即須於初犯經
    觀察、勒戒或強制戒治釋放後，5 年內均無施用毒品之行為
    ，始能認其前所實施之觀察、勒戒或強制戒治已足遮斷毒癮
    ，而得於5 年後再犯時，再予適用初犯之規定，重行觀察、
    勒戒等程序。倘5 年內已經再犯，被依法追訴處罰，縱其第
    3 次（或第3 次以上）施用毒品之時間在初犯釋放5 年以後
    ，即與「5 年後再犯」之情形有別，且因已於「5 年內再犯
    」，顯見其再犯率甚高，原實施觀察、勒戒或強制戒治，已
    無法收其實效，而無5 年戒斷期之存在，自無再經觀察、勒
    戒及強制戒治之必要，即應依該條例第10條處罰，始符新法
    修正之本旨，最高法院95年度臺非字第59號、第65號判決意
    旨可資參照。經查：本案被告甲○○前因施用毒品案件，經
    臺灣板橋地方法院以90年度毒聲字第4347號裁定送觀察、勒
    戒後，因認無繼續施用毒品之傾向，於90年12月20日執行完
    畢釋放，另由臺灣板橋地方法院檢察署檢察官以90年度毒偵
    字第3544號為不起訴處分確定。惟被告嗣又於前案觀察、勒
    戒執行完畢釋放後5 年內，即分別於94年及95年間，再因施
    用毒品案件，分別經臺灣臺北地方法院以94年度簡字第964
    號判決、95年度訴字第1439號判決各處有期徒刑4 月、8 月
    確定等情，此有臺灣高等法院被告前案紀錄表1 份在卷可佐
    。是被告本案施用第一級毒品之犯行，雖距其於90年12月20
    日觀察、勒戒執行完畢釋放後已逾5 年，惟被告於該次觀察
    、勒戒執行完畢釋放後5 年內，既分別於94年及95年間再犯
    施用毒品之罪，且均經法院判處罪刑確定，揆諸前揭說明，
    被告本案施用第一級毒品之犯行，既非初犯，亦與毒品危害
    防制條例第20條第3 項所稱之「5 年後再犯」有別。是公訴
    人依法追訴，於法並無不合。從而，本件事證明確，被告施
    用第一級毒品之犯行，洵堪認定，應依法論科。
三、核被告甲○○所為，係犯毒品危害防制條例第10條第1 項之
    施用第一級毒品罪。被告因施用第一級毒品海洛因而持有第
    一級毒品海洛因，其持有之低度行為為施用之高度行為所吸
    收，不另論罪。又按「刑法第62條所謂發覺，固非以有偵查
    犯罪權之機關或人員確知其人犯罪無誤為必要，而於對其發
    生嫌疑時，即得謂為已發覺；但此項對犯人之嫌疑，仍須有
    確切之根據得為合理之可疑者，始足當之，若單純主觀上之
    懷疑，要不得謂已發生嫌疑。」最高法院著有72年臺上字第
    641 號判例可資參照。經查：被告係於96年4 月30日晚上10
    時許，騎乘機車停於新明路338 巷口路旁，因形跡可疑而為
    臺北市政府警察局內湖分局潭美派出所員警攔下盤查時，被
    告即主動從牛仔褲左下口袋內自行取出第一級毒品海洛因2
    小包、注射針筒1 支交予警方，並於警詢主動供出本案施用
    海洛因犯行等情，有臺北市政府警察局內湖分局潭美派出所
    偵查被告書1 紙及警詢筆錄在卷可考（見同上卷第5 頁至第
    10頁），足認被告係於有偵查犯罪職權公務員未發覺犯罪前
    ，自首其施用及持有第一級毒品之犯行，應依刑法第62條前
    段之規定，減輕其刑，起訴書漏未敘及被告上開自首情事，
    尚有未洽，附此敘明。再被告有事實欄所載論罪科刑並執行
    完畢之情形，有臺灣高等法院被告前案紀錄表1 份在卷可查
    ，其受有期徒刑執行完畢後，5 年內故意再犯有期徒刑以上
    之本罪，為累犯，應依刑法第47條第1 項之規定加重其刑，
    並依法先加後減之。爰審酌被告曾多次因施用毒品犯行，而
    送觀察、勒戒及經法院判處罪刑確定，仍未能杜絕毒品之誘
    惑，而再次施用第一級毒品，顯現其意志不堅，不能戒絕毒
    品，惟念其施用毒品乃戕害自己身心健康，尚未危及他人，
    及犯罪後坦承犯行，態度尚稱良好等一切情狀，量處如主文
    所示之刑，以資懲儆。
四、扣案之海洛因2 包（合計淨重0.39公克），應屬第一級毒品
    ，不問是否屬犯人所有，應依毒品危害防制條例第18條第1
    項前段之規定，均予宣告沒收銷燬之。至扣案之注射針筒1
    、第一級毒品海洛因之外包裝袋2 個（空包裝總重0.59公克
    ），後者有防止毒品裸露、散逸之功能，且既與毒品分別鑑
    秤其重量，與毒品即無難以析離而無法個別宣告沒收之情事
    ，均係被告所有供其施用第一級毒品海洛因所用之物，此為
    被告供明在卷，爰依刑法第38條第1 項第2 款規定宣告沒收
    。
據上論斷，應依刑事訴訟法第273 條之1 第1 項、第299 條第1
項前段，毒品危害防制條例第10條第1 項、第18條第1 項前段，
刑法第11條、第47條第1 項、第62條前段、第38條第1 項第2 款
，判決如主文。
本案經檢察官莊富棋到庭執行職務。
中    華    民    國    97    年    5     月    12    日
                  刑事第七庭法  官    許碧惠
以上正本證明與原本無異。
如不服本判決，應於收受送達後10日內向本院提出上訴書狀，其
未敘述上訴理由者，應於上訴期間屆滿後20日內向本院補提理由
書狀（均須按他造當事人之人數附繕本）。
                            書記官    徐仁豐
中    華    民    國    97    年    5     月    12    日
附錄
毒品危害防制條例第10條第1項
施用第一級毒品者，處6 月以上5 年以下有期徒刑。


司法院資訊處製作；財團法人民間司法改革基金會備份。
